臺灣彰化地方法院刑事判決　　　　　　　100年度訴字第398號
公　訴　人　臺灣彰化地方法院檢察署檢察官
被　　　告　林俊宏
上列被告因違反毒品危害防制條例案件，經檢察官提起公訴（10
0 年度毒偵字第217 號），被告於準備程序進行中就被訴事實為
有罪之陳述，經合議庭裁定改行簡式審判程序，本院判決如下：
    主    文
林俊宏施用第一級毒品，累犯，處有期徒刑拾壹月。
    犯罪事實
一、林俊宏前於民國90年間因施用毒品案件，經本院裁定送觀察
    、勒戒後，評定認有繼續施用毒品傾向，經本院以90年度毒
    聲字第3260號裁定令入戒治處所施以強制戒治，嗣經戒治所
    評定合格，認無繼續戒治之必要，由本院以91年度毒聲字第
    1098號裁定停止戒治，所餘戒治期間付保護管束，詎其於保
    護管束期間又因施用毒品案件，違反保護管束應遵守事項情
    節重大，經本院以91年度毒聲字第2020號裁定撤銷停止戒治
    ，令入戒治處所繼續施以強制戒治，於91年12月31日執行完
    畢；又林俊宏上開於保護管束期間內之施用毒品案件，經本
    院裁定令入戒治處所施以強制戒治，惟嗣因毒品危害防制條
    例修正毋庸繼續執行，而於93年1 月9 日釋放，所涉刑案部
    分則經本院以92年度訴字第258 號判決分別判處有期徒刑9
    月、1 年，應執行有期徒刑1 年8 月確定，經送監執行，於
    94 年8月21日縮短刑期執行完畢。再於前開強制戒治執行完
    畢釋放後5年內之95年間因施用毒品案件，經本院以95年度
    訴字第691號判決判處有有期徒刑1年確定，再於95年間因施
    用毒品案件，經本院以95年度訴字第1787號判決判處有期徒
    刑8月確定，嗣上開2案因符合中華民國96年罪犯減刑條例規
    定，經本院以96年度聲減字第1099號裁定減其宣告刑二分之
    一及定其應執行刑為有期徒刑9月確定，經送監執行，甫於
    96 年8月13日縮短刑期執行完畢。詎仍不知悔改，復基於施
    用第一級毒品海洛因之犯意，於99年12月19日21時許，在其
    位於彰化縣員林鎮○○街81號之住處，以將海洛因摻水置於
    針筒內注射之方式，施用第一級毒品海洛因1次。嗣警方因
    另案偵辦莊素鳳涉嫌販賣毒品案件時，得知林俊宏向莊素鳳
    購買毒品，而合理懷疑其有施用毒品犯行，遂詢問其有無施
    用毒品，經其坦承上開施用毒品行為，並同意警方採集其尿
    液送驗結果，呈現嗎啡及可待因陽性反應，而查悉上情。
二、案經彰化縣警察局員林分局報告臺灣彰化地方法院檢察署檢
    察官偵查起訴。
    理    由
一、本件被告林俊宏所涉為死刑、無期徒刑、最輕本刑為3 年以
    上有期徒刑或高等法院管轄第一審案件以外之罪，並於本院
    行準備程序時就被訴事實為有罪之陳述，本院合議庭依刑事
    訴訟法第273 條之1 第1 項規定，裁定改由受命法官獨任行
    簡式審判程序，先予敘明。
二、訊據被告對上開犯罪事實坦承不諱，且其為警採集之尿液送
    驗結果，呈可待因及嗎啡陽性反應，此有詮昕科技股份有限
    公司100 年1 月7 日報告編號9C270025號濫用藥物尿液檢驗
    報告（偵卷第25頁）、彰化縣警察局員林分局毒品犯罪嫌疑
    人尿液採驗作業管制紀錄（偵卷第24頁）各1 紙在卷可憑，
    足認被告自白與事實相符，本件事證明確，被告犯行堪予認
    定。
三、按毒品危害防制條例就施用毒品者，僅限於「初犯」及「5
    年後再犯」二種情形，始應先經觀察、勒戒或強制戒治程序
    。倘被告於5 年內已再犯，經依法追訴處罰，縱其第3 次（
    或第3 次以上）再度施用毒品之時間，在初犯經觀察、勒戒
    或強制戒治執行完畢釋放5 年以後，已不合於「5 年後再犯
    」之規定，且因已於「5 年內再犯」，顯見其再犯率甚高，
    原實施觀察、勒戒或強制戒治，已無法收其實效，即應依毒
    品危害防制條例第10條處罰（參照最高法院95年度第7 次刑
    事庭會議決議、97年度第5 次刑事庭會議決議意旨）。經查
    ，本件被告於90年間因施用毒品案件，經法院裁定移送觀察
    、勒戒及強制戒治後，於91年12月31日執行完畢釋放；又於
    強制戒治執行完畢釋放後5 年內，再因施用毒品等案件，經
    法院判處有期徒刑確定，復為本件施用毒品犯行經警查獲，
    揆諸前開說明，自與前揭條例第20條第3 項之規定僅得適用
    於「5 年後再犯」之情形不符，公訴人就被告本案施用毒品
    之犯行提起公訴，核無違誤，自應由本院依法判決。
四、核被告所為，係犯毒品危害防制條例第10條第1 項之施用第
    一級毒品罪。被告施用第一級毒品前後持有第一級毒品之低
    度行為，應為其施用第一級毒品之高度行為所吸收，不另論
    罪。被告有前揭刑案執行完畢之情形，此有臺灣高等法院被
    告前案紀錄表1 份在卷可按，其受有期徒刑之執行完畢後，
    5 年內故意再犯本案有期徒刑以上之罪，為累犯，應依刑法
    第47條第1 項規定加重其刑。爰審酌被告曾因施用毒品經送
    觀察、勒戒及強制戒治，仍未知警惕，又再犯本案之罪，足
    見其雖經觀察、勒戒及強制戒治之治療程序，仍未徹底戒除
    惡習遠離毒害，顯然無視於毒品對於自身健康之戕害及國家
    對於杜絕毒品犯罪之禁令，本應予以嚴懲，惟斟酌被告施用
    毒品僅戕害己身，且犯後坦承犯行，態度良好及蒞庭檢察官
    具體求刑有期徒刑11月等一切情狀，量處如主文所示之刑，
    以示懲儆。
五、至被告雖於警詢時陳明其毒品來源係綽號「阿鳳」之人，並
    指認莊素鳳，惟按毒品危害防制條例第17條第1 項所稱「供
    出毒品來源，因而查獲其他正犯或共犯者」，係指被告供出
    毒品來源之有關資料，諸如前手之姓名、年籍、住居所、或
    其他足資辨別之特徵等，使調查或偵查犯罪之公務員因而對
    之發動調查或偵查並破獲者而言。申言之，被告之「供出毒
    品來源」，與調查或偵查犯罪之公務員對之發動調查或偵查
    並進而破獲之間，論理上須具有先後且相當的因果關係，非
    謂被告一有「自白」、「指認」毒品來源之人，而破獲在後
    ，即得依上開規定予以減刑。若被告供出毒品來源者之前，
    調查或偵查犯罪之公務員已有確切之證據，足以合理之懷疑
    被告所供販賣毒品來源之人，則嗣後之破獲與被告之「供出
    毒品來源」間，即欠缺先後且相當的因果關係，自不得適用
    上開規定予以減刑（最高法院97年度台上字第1475號判決參
    照）。查本案在被告於99年12月21日於警詢供出莊素鳳（綽
    號「阿鳳」）之前，檢警即已掌握相當事證，鎖定莊素鳳涉
    有販賣毒品之嫌疑，而對莊素鳳展開通訊監察，此有莊素鳳
    之通訊監察譯文附於被告之警詢筆錄內可參（偵卷第5 頁反
    面至第9 頁），是本件尚非因被告之供詞，始查悉莊素鳳涉
    嫌販賣毒品，自無從依毒品危害防制條例第17條第1 項之規
    定減輕其刑，附此敘明。
據上論斷，應依刑事訴訟法第273 條之1 第1 項、第299 條第1
項前段，毒品危害防制條例第10條第1 項，刑法第11條前段、第
47條第1 項，判決如主文。
本案經檢察官戴連宏到庭執行職務。
中    華    民    國    100   年    4    月    29    日
                  刑事第二庭    法  官  江彥儀
以上正本證明與原本無異。
如不服本判決應於收受判決後10日內向本院提出上訴書狀，並應
敘述具體理由；其未敘述上訴理由者，應於上訴期間屆滿後20日
內向本院補提理由書（均須按他造當事人之人數附繕本）「切勿
逕送上級法院」。
中    華    民    國   100    年    4     月    29    日
                                書記官  黃明慧
附錄本案論罪科刑法條：
毒品危害防制條例第10條第1項
施用第一級毒品者，處 6 月以上 5 年以下有期徒刑。